【裁判字號】    97,重上,323
【裁判日期】    971203
【裁判案由】    債務人異議之訴
【裁判全文】
臺灣高等法院民事裁定                 97年度重上字第323號
  上  訴  人  乙○○
  被 上訴 人  丑○○
              戊○○
              丙○○
              丁○○
              壬○○
              甲○○○
              己○○
              庚○○
              子○○
              癸○○
兼共      同
  訴訟代理人  辛○○
  共      同
  訴訟代理人  藺超群律師
上列當事人間債務人異議之訴事件，上訴人對於中華民國97年5
月29日台灣台北地方法院第一審判決提起上訴，並為訴之變更，
本院於97年11月19日言詞辯論終結，裁定如下：
      主  文
上訴人關於確認「被上訴人請求上訴人給付新台幣柒拾柒萬伍仟
柒佰柒拾肆元及自民國八十八年十月十六日起至遷讓房屋之日止
，按月給付被上訴人新台幣陸萬捌仟元債權不存在」變更之訴部
分駁回。
變更之訴訴訟費用由上訴人負擔。
      理  由
一、按於第二審為訴之變更或追加，非經他造同意，不得為之，
    但請求之基礎事實同一、擴張或減縮應受判決事項之聲明者
    ，不在此限。民事訴訟法第446條第1項但書、第255條第1項
    第2、3款定有明文。本件上訴人於原審起訴聲明：「被上訴
    人請求上訴人給付新台幣（下同）775,774元及自88年10月
    16日起至遷讓房屋之日止，按月給付被上訴人68,000元及執
    行費用6,206元等金額，應予撤銷。」。經原審判決上訴人
    敗訴後，上訴人提起上訴，並於本院二審程序中，變更其起
    訴聲明為「被上訴人請求上訴人給付775,774元及自88年10
    月16日起至遷讓房屋之日止，按月給付被上訴人68,000元及
    執行費用6,206元等債權，均不存在。」（見本院卷頁147反
    面）。經核，其聲明由形成之訴變更為確認之訴，而其變更
    前後所主張債權不存在之基礎事實同一，依上開規定，應予
    准許。又本件上訴人上開聲明於本院二審程序所為訴之變更
    既為合法，原訴可認為已因撤回而消滅訴訟繫屬，亦即原審
    就原訴所為之裁判，因合法之訴之變更而當然失其效力，依
    上開說明，本院自應僅就變更後之新訴（即確認之訴）裁判
    。
二、按除別有規定外，確定之終局判決就經裁判之訴訟標的，有
    既判力，民事訴訟法第400條第1項定有明文。是當事人或確
    定判決效力所及之人，就確定終局判決經裁判之訴訟標的法
    律關係，不得更行起訴。起訴違反一事不再理原則者，法院
    應以裁定駁回之，此觀之民事訴訟法第249條第1項第7款至
    明。而前後兩訴是否同一事件，應依(一)前後兩訴之當事人是
    否相同；(二)前後兩訴之訴訟標的是否相同；(三)前後兩訴之聲
    明，是否相同、相反或可以代用等三個因素決定之（最高法
    院73年度台抗字第518號裁判要旨參照）。本件被上訴人請
    求上訴人及訴外人台晶國際企業有限公司（下稱台晶公司）
    返還系爭房屋並給付租金、律師費及違約金，經台灣板橋地
    方法院（下稱板橋地院）三重簡易庭91年度重簡更字第2號
    判決（下稱板院判決）上訴人及訴外人台晶公司應將系爭房
    屋（面積363.64平方公尺）還讓返還被上訴人，並應給付被
    上訴人775,774元及自88年10月16日起至遷讓房屋之日止，
    按月給付被上訴人68,000元之違約金（下稱系爭債權）確定
    ，嗣上訴人提起再審之訴亦經駁回確定，此有板院判決及板
    橋地院96年度重再簡字第4號裁定、97年度再簡抗字第1號裁
    定附卷可憑（見本院卷頁86-97），則兩造就系爭債權之同
    一訴訟標的自不得另行起訴。惟查，上訴人變更後之聲明其
    中確認「被上訴人請求上訴人給付775,774元及自88年10月
    16日起至遷讓房屋之日止，按月給付被上訴人68,000元債權
    不存在」部分，其當事人與板院判決之當事人相同，訴訟標
    的為與板院判決同一系爭債權，而本件確認聲明可以板院判
    決之給付聲明代用，則依上開說明，上訴人上開變更之訴部
    分違反一事不再理原則，為不合法，應以裁定駁回之。至上
    訴人變更後之確認「被上訴人對上訴人執行費用6,206元債
    權不存在」部分另經本院實體判決，併此敘明。
三、據上論結，本件變更之訴為不合法，依民事訴訟法第249條
    第1項第7款、第95條、第78條，裁定如主文。
中    華    民    國    97    年    12    月    3     日
                    民事第十四庭
                        審判長法  官  張  蘭
                              法  官  黃麟倫
                              法  官  鄭純惠
正本係照原本作成。
不得抗告。
中    華    民    國    97    年    12    月    4     日
                              書記官  劉麗芬


司法院資訊處製作；財團法人民間司法改革基金會備份。
